【裁判字號】    99,訴,520
【裁判日期】    990519
【裁判案由】    違反毒品危害防制條例
【裁判全文】
臺灣彰化地方法院刑事判決               99年度訴字第520號
公  訴  人  臺灣彰化地方法院檢察署檢察官
被      告  甲○○
上列被告因違反毒品危害防制條例案件，經檢察官提起公訴（99
年度毒偵字第504 號），被告於準備程序進行中，就被訴事實為
有罪之陳述，經本院合議庭裁定由受命法官獨任進行簡式審判程
序，判決如下：
    主  文
甲○○施用第一級毒品，累犯，處有期徒刑玖月。
    犯罪事實及理由
壹、程序事項：
    本件經被告於準備程序期日為有罪之陳述，經受命法官告知
    簡式審判程序之旨，並聽取當事人之意見後，本院認無不得
    或不宜改依簡式審判程序進行之處，爰依刑事訴訟法第273
    條之1 第1 項，裁定由受命法官獨任進行簡式審判程序，則
    依據刑事訴訟法第273 條之2 、同法第159 條第2 項之規定
    ，不適用傳聞法則有關限制證據能力之相關規定；並得依同
    法第310 條之2 之準用同法第454 條之規定製作略式判決書
    ，依法僅需記載犯罪事實、證據名稱及應適用之法條，並得
    以簡略方式為之，合先敘明。
貳、實體事項：
一、構成犯罪事實：
    甲○○前於民國90年間因施用毒品案件，經本院裁定令入勒
    戒處所施以觀察、勒戒，後認有繼續施用毒品之傾向，再經
    本院裁定令入戒治處所施以強制戒治，91年10月21日停止戒
    治出所並交付保護管束，92年2 月3 日保護管束期滿，未經
    撤銷視為執行完畢，並經臺灣彰化地方法院檢察署檢察官以
    92年度戒毒偵字第124 號為不起訴處分。再於95年間因施用
    第一級毒品案件，經本院以96年度訴字第133 號判處有期徒
    刑7 月確定，96年8 月18日執行完畢。猶不知戒除毒癮，復
    基於施用第一級毒品海洛因及第二級毒品甲基安非他命之犯
    意，於99年1 月26日晚上8 時許，在其位於彰化縣和美鎮○
    ○路○ 段374 巷17號住所內，以將第一級毒品海洛因與第二
    級毒品甲基安非他命混合後置於鋁箔紙上燒烤而吸食煙霧之
    方式，施用第一級毒品海洛因及第二級毒品甲基安非他命一
    次。嗣為警於99年1 月27日上午10時30分許，依列管毒品人
    口通知其到場採尿送驗，結果呈毒品安非他命、甲基安非他
    命及嗎啡陽性反應，始悉上情。
二、認定犯罪事實所憑之證據名稱：
  (一)彰化縣警察局和美分局委託檢驗尿液代號與真實姓名對照認
    證單（代號：F-011 號）：足知送驗尿液為被告甲○○所親
    自排收。
  (二)詮昕科技股份有限公司99年2 月5 日濫用藥物尿液檢驗報告
    （原樣編號：F-011 號、報告編號：00000000號）：檢出有
    安非他命、甲基安非他命陽性，及嗎啡陽性反應（安非他命
    檢出濃度為711ng/ml、甲基安非他命檢出濃度為1911ng/ml
    、嗎啡檢出濃度為1550ng/ml ）。
  (三)臺灣高等法院被告前案紀錄表、刑案資料查註紀錄表、全國
    施用毒品案件紀錄表、受觀察勒戒人毒品及前科紀錄簡列表
    、矯正簡表。
  (四)被告甲○○於警詢、偵訊及準備程序時之自白。
  (五)不再送觀察勒戒之理由：
    按海洛因、甲基安非他命為毒品危害防制條例第2 條第2 項
    第1 款、第2 款所稱之第一、二級毒品，不得施用、持有。
    次按毒品危害防制條例於92年7 月9 日修正公布，自93年1
    月9 日施行，其中第20條、第23條將施用毒品之刑事處遇程
    序，區分為「初犯」及「5 年內再犯」、「5 年後再犯」。
    依其立法理由之說明：「初犯」，經觀察、勒戒或強制戒治
    後，應為不起訴處分或不付審理之裁定；經觀察、勒戒或強
    制戒治執行完畢釋放後，「5 年內再犯」者，因其再犯率甚
    高，原實施之觀察、勒戒及強制戒治既已無法收其實效，爰
    依法追訴或裁定交付審理。至於經觀察、勒戒或強制戒治執
    行完畢釋放後，「5 年後再犯」者，前所實施之觀察、勒戒
    或強制戒治已足以遮斷其施用毒品之毒癮，為期自新及協助
    其斷除毒癮，仍適用「初犯」規定，先經觀察、勒戒或強制
    戒治之程序。從而依修正後之規定，僅限於「初犯」及「5
    年後再犯」二種情形，始應先經觀察、勒戒或強制戒治程序
    。倘被告於5 年內已再犯，經依法追訴處罰，縱其第三次（
    或第三次以上）再度施用毒品之時間，在初犯經觀察、勒戒
    或強制戒治執行完畢釋放5 年以後，已不合於「5 年後再犯
    」之規定，且因已於「5 年內再犯」，顯見其再犯率甚高，
    原實施觀察、勒戒或強制戒治，已無法收其實效，即應依該
    條例第10條處罰。至於第三次（或第三次以上）施用毒品之
    時間，是否宜有期間限制？以多久為適宜？則分屬刑事政策
    、專門醫學之範圍，非審判機關所能決定，有待循立法途徑
    解決（最高法院98年度臺非字第252 號、97年度臺非字第54
    0 號、95年度臺非字第59、65號判決，及最高法院97年9 月
    9 日97年度第5 次刑事庭會議決議參照）。本件被告前於90
    年間因施用毒品案件，經本院裁定令入勒戒處所施以觀察、
    勒戒，後認有繼續施用毒品之傾向，再經本院裁定令入戒治
    處所施以強制戒治，91年10月21日停止戒治出所並交付保護
    管束，92年2 月3 日保護管束期滿，未經撤銷視為執行完畢
    ，並經臺灣彰化地方法院檢察署檢察官以92年度戒毒偵字第
    124 號為不起訴處分。再於95年間因施用第一級毒品案件，
    經本院以96年度訴字第133 號判處有期徒刑7 月確定，有卷
    附臺灣高等法院被告前案紀錄表可查，揆諸前開最高法院判
    決及決議，因被告於90年第一次觀察勒戒後之5 年內，業有
    施用毒品之行為，則本次被告於99年1 月26日再次施用毒品
    之犯行，即與5 年後再犯之情形有別，自應逕行起訴。
三、論罪科刑之理由：
  (一)按海洛因、甲基安非他命分別為毒品危害防制條例第2 條第
    2 項第1 款、第2 款所定之第一級、第二級毒品，不得非法
    持有、施用。核被告甲○○所為，係犯毒品危害防制條例第
    10條第1 項之施用第一級毒品罪，及同條第2 項之施用第二
    級毒品罪。
  (二)被告施用毒品而持有海洛因、甲基安非他命之行為，為施用
    之高度行為所吸收，均不另論罪。
  (三)查被告前於95年間因施用第一級毒品案件，經本院以96年度
    訴字第133 號判處有期徒刑7 月確定，96年8 月18日執行完
    畢，有臺灣高等法院被告前案紀錄表1 件在卷可參，其於5
    年內故意再犯本件有期徒刑以上刑之本罪，為累犯，應依刑
    法第47條第1 項之規定，加重其刑。
  (四)爰審酌被告為國中畢業，有油漆專長，之前從事油漆工作，
    因業已死亡之母親先前中風住院、情緒不好而再度施用毒品
    ，及前有多次毒品前科，再犯本件施用毒品之罪，亟待矯治
    ，其施用毒品係屬自戕行為並未損害他人，暨其於犯罪後已
    深知悔悟並坦承犯行，且希望能與目前執行之刑期合併不超
    過1 年6 月俾利早日有自新機會，同時考量施用毒品之戒癮
    性不高，極易一再施用等一切情狀，量處如主文所示之刑示
    懲。至於檢察官求處有期徒刑1 年，本院審酌上情，認稍嫌
    過重，附此敘明。
四、應適用之法律：
  (一)刑事訴訟法第273 條之1 第1 項、第299 條第1 項前段、第
    310 條之2 、第454 條第1 項。
  (二)毒品危害防制條例第10條第1 項、第2 項，刑法第11條前段
    、第55條前段、第47條第1 項。
本案經檢察官葉建成到庭執行職務。
中    華    民    國    99    年    5     月    19    日
                  刑事第五庭    法  官  李淑惠
以上正本證明與原本無異。
如不服本判決應於收受判決後10日內向本院提出上訴書狀，並
應敘述具體理由。其未敘述上訴理由者，應於上訴期間屆滿後
20日內向本院補提理由書(均須按他造當事人之人數附繕本)
「切勿逕送上級法院」。
中    華    民    國    99    年    5    月     19    日
                                書記官  張清秀
附錄論罪科刑法條全文
毒品危害防制條例第10條
施用第一級毒品者，處 6 月以上 5 年以下有期徒刑。
施用第二級毒品者，處 3 年以下有期徒刑。

司法院資訊處製作；財團法人民間司法改革基金會備份。
